臺灣板橋地方法院民事判決　　　　　　　96年度婚字第1023號
原　告　甲○○
被　告　乙○○
上列當事人間請求確認婚姻無效事件，本院於中華民國96年10月
11日言詞辯論終結，判決如下：
    主    文
確認原告與被告間之婚姻無效。
訴訟費用由被告負擔。
    事實及理由
一、原告主張：兩造於民國92年間相識，嗣發生性關係懷孕，於
    94年12月1 日生下女兒陳芃吟，為使女兒有正常家庭，兩造
    遂於94年11月9 日（即生下女兒陳芃吟前），在兩造住處，
    自行書立結婚證書。兩造未舉行任何公開結婚儀式，而在結
    婚證書上虛偽記載兩造於94年10月29日在自宅舉行結婚典禮
    。嗣兩造於94年11月9 日持往戶政單位辦理結婚登記。因兩
    造未舉行任何公開之結婚儀式，且結婚證書上所載的介紹人
    、證婚人、主婚人均未見聞兩造結婚典禮之事。兩造雖已依
    戶籍法為結婚登記，受結婚之推定，惟兩造並未舉行公開之
    結婚儀式，依修正前民法982 條及第988 條第1 款規定，兩
    造結婚為無效，為此訴請確認兩造婚姻無效等語。並聲明：
    如主文所示。
二、被告方面：被告同意原告的請求，兩造確實未舉行結婚儀式
    ，原告主張婚姻無效為真正等語。並聲明：同意的原告請求
    。
三、按「結婚應有公開儀式及二人以上之證人」，修正前民法第
    982 條第1 項定有明文。又「結婚具備第九百八十二條第一
    項之方式者，無效」，修正前民法第988 條第1 款亦定有明
    文。
四、原告主張之事實，業據原告提出戶籍謄本1 件、結婚證書影
    本1 紙為證，並經證人（原告的母親，亦即兩造結婚證書所
    載的介紹人）到庭證稱：「兩造沒有結婚，當初沒有喜帖通
    知，也沒有請客，也沒有迎親等事。兩造的結婚證書，我沒
    有看過，上面的簽名蓋章也不是我所做的。我是後來才知道
    兩造要生小孩，我就問原告為何不結婚，當初我有請被告來
    我家裡提親辦理婚事，因為小孩快出生了，但是被告都沒有
    向我們家提親，小孩生下後就由我帶回我家照顧到今年7 月
    。96年7 月6 日被告將小孩帶走後就不還回來，因為當時兩
    造吵架。原告生小孩時是住在兩造的蘆洲市租屋處，小孩由
    我照顧，原告的弟弟幫忙支付小孩的奶粉尿布之花費，原告
    也有支付部分小孩的費用，但是被告都沒有支付小孩的費用
    ，我在今年4 月通知被告必須負擔小孩費用，因為原告的弟
    弟要去服兵役而無法再幫忙負擔小孩的費用，結果兩造就吵
    架，被告就把小孩帶走並搬離蘆洲市該租屋處。」等語。被
    告到庭亦承認兩造確實未舉行任何結婚儀式。依上開調查，
    兩造並未舉行習慣上一定之結婚公開儀式，且未能使不特定
    之多數人得以共見聞而認識兩造有結婚儀式，自與首揭結婚
    應具備之形式要件不符，兩造結婚應屬無效。從而，原告訴
    請確認兩造間婚姻無效，為有理由，應予准許。
五、訴訟費用負擔之依據：民事訴訟法第78條。
中　　華　　民　　國　　96　　年　　10　　月　　11　　日
                                臺灣板橋地方法院家事法庭
                                      法  官  黃  惠  瑛
上正本證明與原本無異
本件兩造均已當庭捨棄上訴而確定，不得再上訴。
中　　華　　民　　國　　96　　年　　10　　月　　11　　日
                                      書記官  楊  振  宗
